臺灣彰化地方法院刑事判決　　　　　　　　　　　　九十三年度易字第一號
　　公　訴　人　臺灣彰化地方法院檢察署檢察官
　　被　　　告　甲○○
右列被告因恐嚇取財等案件，經檢察官聲請簡易判決處刑（九十三年度偵字第三九○
四號），經本院彰化簡易庭認不宜以簡易判決處刑，簽移本院改依通常訴訟程序審理
，並判決如左：
    主  文
甲○○幫助連續意圖為自己不法之所有，以恐嚇使人將本人之物交付，處有期徒刑肆
月，如易科罰金，以參佰元折算壹日。
    事  實
一、甲○○雖預見將自己申請之金融機構帳戶存摺、提款卡及印章售與他人使用，該
    收購帳戶者可輾轉售與最後收購者，最後收購者即藉該帳戶收受他人贓款，係欲
    從事非法之用，而最後收購者如對他人犯恐嚇取財罪，亦不違反甲○○本意，乃
    基於幫助他人犯連續恐嚇取財之犯意，於民國九十三年二月十九日十八時許，在
    彰化縣彰化市○○路金馬大鎮附近之便利商店前，以新台幣（下同）一萬元之代
    價，將其申請使用之臺灣中小企業銀行彰化分行帳號000000000000
    00號帳戶、中國國際商業銀行員林分行帳號00000000000號帳戶、
    聯邦商業銀行員林分行帳號000000000000號帳戶及另一不詳帳戶之
    存摺、印章、提款卡（含密碼）及語音轉帳密碼，販賣與乙○○（現經臺灣彰化
    地方法院檢察署檢察官偵查中），乙○○再轉賣與自稱為「潘家明」之成年男子
    ，「潘家明」再轉賣與姓名年籍不詳之成年人組成之犯罪集團使用，任由該犯罪
    集團基於意圖為自己不法所有之概括犯意，遂行連續恐嚇取財之目的。該犯罪集
    團先於同月二十七日十三時三十分許，以電話向丙○○恐嚇稱：其為海聯幫份子
    ，受人委託要讓丙○○終身殘廢，欲知詳情，須先匯款後再傳真告知等語，使丙○○因而心生畏懼，不得不依指示於同日十三時四十五分許，在高雄市○○路（
    處刑書誤載為大得路）與大裕路口之７－１１便利商店自動提款機，以轉帳匯款
    方式，從其帳戶匯出一萬元至上開甲○○申請使用之臺灣中小企業銀行彰化分行
    帳戶；前開犯罪集團復承接概括犯意，再次撥打電話向丙○○恫嚇稱：若不匯錢
    給他們，就要讓丙○○全家好看等語，使丙○○再度心生畏懼，不得不依指示於
    同日十四時十分許，前往高雄市○○○路（處刑書誤載為大昌路）二五八號「大
    昌郵局」自動提款機，以轉帳匯款方式，從其帳戶匯出四千二百八十二元，惟因
    操作前開自動提款機匯款時，帳號輸入錯誤，致款項未匯至上開甲○○申請使用
    之臺灣中小企業銀行彰化分行帳戶，而係匯入不知情之黃書昇所申請使用之臺灣
    中小企業銀行彰化分行帳號00000000000000號帳戶，致未生取得
    財物之結果而未遂。嗣於同日十六時三十分許，經丙○○報警處理，始為警循線
    查悉上情。
二、案經彰化縣警察局彰化分局報告臺灣彰化地方法院檢察署檢察官聲請簡易判決處
    刑，經本院彰化簡易庭認不宜以簡易判決處刑，簽移本院改依通常訴訟程序審理
    。
    理  由
一、訊據被告甲○○矢口否認有何幫助連續恐嚇取財之不確定故意，並辯稱：乙○○
    向伊收購帳戶時，並未告知原因，伊亦不知帳戶會輾轉流入犯罪集團手中作為恐
    嚇取財之人頭帳戶使用云云。經查：
（一）如事實欄所示之金融機構帳戶存摺，皆係被告申請開戶使用，而後被告於事實
      欄所示之時地，以一萬元之代價，將之連同提款卡（含密碼）、語音轉帳密碼
      及印章一併售與乙○○，乙○○再將之轉售與自稱為「潘家明」之成年男子等
      情，分據被告於本院審理時、證人乙○○於偵訊及本院審理時證述在卷，並有
      中國國際商業銀行員林分行客戶存款資料明細表、聯邦銀行未登摺帳項查詢清
      單、聯邦商業銀行員林分行九十三年九月十四日（九三）聯員林字第○二一九
      號函檢送之開戶資料及交易往來明細暨臺灣中小企業銀行連線作業通用查詢單
      客戶基本資料查詢各乙紙在卷可稽，此部分自堪以認定。
（二）次者，丙○○於九十三年二月二十七日十三時三十分許，接獲電話遭恐嚇稱：
      其為海聯幫份子，受人委託要讓丙○○終身殘廢，欲知詳情，須先匯款後再傳
      真告知等語，因而心生畏懼，依指示於同日十三時四十五分許，在高雄市○○
      路與大裕路口之７－１１便利商店自動提款機，以轉帳匯款方式，從其帳戶匯
      出一萬元至被告申請使用之臺灣中小企業銀行彰化分行帳戶，續接獲電話遭恫
      嚇稱：若不匯錢給他們，就要讓丙○○全家好看等語，再度心生畏懼，依指示
      於同日十四時十分許，前往高雄市○○○路二五八號「大昌郵局」自動提款機
      ，以轉帳匯款方式，從其帳戶匯出四千二百八十二元至黃書昇所申請使用之臺
      灣中小企業銀行彰化分行帳號00000000000000號帳戶，而黃書
      昇申請之前開帳戶自申請後皆未使用，該帳戶亦未曾交付他人使用等事實，分
      據證人丙○○、黃書昇於警詢中陳稱明確，並有臺灣中小企業銀行連線作業通
      用查詢單客戶基本資料查詢二紙及交易往來明細表乙紙附卷可按。另黃書昇前
      開臺灣中小企業銀行彰化分行帳戶與被告臺灣中小企業銀行彰化分行帳戶，皆
      為臺灣中小企業銀行彰化分行同一銀行之帳戶，且帳號前九碼均相同，後五碼
      分為一三二六一、二三三六四，則應係丙○○帳號輸入錯誤，致款項未匯至被
      告申請使用之臺灣中小企業銀行彰化分行帳戶，而係匯入黃書昇所申請使用之
      臺灣中小企業銀行彰化分行帳戶，洵堪無疑。準此，則前開被告出售與乙○○
      之帳戶，應係乙○○轉售與「潘家明」，「潘家明」再轉賣與姓名年籍不詳之
      成年人組成之犯罪集團作為連續恐嚇取財之人頭帳戶使用，該犯罪集團隨即恐
      嚇丙○○，要求丙○○將款項匯入右開帳戶，而供為連續恐嚇丙○○之人頭帳
      戶使用，應可認定。
（三）至被告固辯稱：乙○○向伊收購帳戶時，並未告知原因云云，核與證人乙○○
      於本院審理時證述：向被告購買帳戶時係告知要作股票買賣等語有所歧異，是
      被告此部分辯解，尚屬無據。再衡諸常情，任何人均可辦理金融機構存摺使用
      ，如無正當理由，實無借用他人存摺使用之理，而金融機構存摺亦事關個人財
      產權益之保障，其專有性甚高，除非本人或與本人有親密關係者，難認有何理
      由可自由流通使用該存摺，且該等專有物品如落入不明人士手中，而未指定限
      供正常用途，極易被利用為與財產有關之犯罪工具，此為吾人依一般生活認知
      所易於體察之常識，是被告可預見金融機構存摺等物提供他人使用，將幫助他
      人實施恐嚇取財犯罪，其竟將如事實欄所示之金融機構帳戶存摺、提款卡及印
      章交付他人使用，其顯具縱有人以該金融機構帳戶實施恐嚇取財犯罪亦不違背
      其本意之幫助意思自明，其辯稱：不知被作為恐嚇取財之人頭帳戶使用云云，
      應係避就之詞，不足採信。
（四）綜上，被告所辯並無幫助之不確定故意云云，顯係飾卸之詞，不足為採。本件
      事證明確，被告犯行，洵堪認定。
二、按幫助他人犯罪者，為從犯。雖他人不知幫助之情者，亦同。從犯之處罰，得按
    正犯之刑減輕之，刑法第三十條第一項、第二項分別定有明文，因此幫助犯之刑
    事責任應從屬於正犯，亦即正犯屬連續犯及未遂犯者，幫助犯之刑責，亦應從連
    續犯及未遂犯規定處斷。又基於概括犯意，多次幫助正犯犯罪者，屬連續幫助，
    而以一次幫助行為，幫助正犯連續犯罪者，則屬幫助連續（最高法院八十七年度
    台上字第三八六五號判決參照）。幫助犯以一次幫助行為，而正犯有連續犯罪情
    形時，則該幫助之刑責自應論以幫助連續之刑責。查本件姓名年籍不詳之成年人
    組成之犯罪集團第一次恐嚇被害人丙○○得款之行為，係犯刑法第三百四十六條
    第一項之恐嚇取財既遂罪；第二次著手實施恐嚇被害人丙○○，惟因被害人丙○○匯錯帳號，致未生取得財物之結果，為未遂犯，應論以同法第三項、第一項之
    恐嚇取財未遂罪。該犯罪集團先後二次恐嚇取財既、未遂犯行，時間緊密，所犯
    構成要件相同，顯係基於概括犯意反覆為之，為連續犯，應以恐嚇取財既遂之一
    罪論，處刑書認係想像競合犯，亦有未當。而被告出售帳戶之一行為，因屬以幫
    助該犯罪集團之正犯犯罪之不確定犯意，且被告並未著手實施恐嚇取財構成要件
    之行為，是核被告所為，係犯刑法第三十條、第五十六條、第三百四十六條第一
    項之幫助連續恐嚇取財罪。至處刑書固認上開犯罪集團第一次恐嚇被害人丙○○
    之行為，係犯刑法第三百三十九條第一項之詐欺取財罪，惟按刑法第三百四十六
    條第一項之恐嚇取財罪，與同法第三百三十九條第一項之詐欺取財罪，二者之區
    別，在於前者係施用使人心生畏怖之恐嚇手段，致被害人心生畏懼，明知不應交
    付財物而交付，後者則係施用詐術手段，使人陷於錯誤，誤信為應交付財物而交
    付。惟上開之恐嚇手段，常以虛假之事實為內容，故有時亦不免含有詐欺之性質
    ，倘含有詐欺性之恐嚇取財行為，足使人心生畏懼時，自應僅論以高度之恐嚇取
    財罪，殊無再適用詐欺取財罪之餘地（最高法院八十四年度台上字第一九九三號
    判決意旨可參），是以，該犯罪集團雖係向丙○○詐稱：其為海聯幫份子，受人
    委託要讓丙○○終身殘廢，欲知詳情，須先匯款後再傳真告知等語，固有以虛假
    之事實為內容詐騙丙○○之情事，惟該要讓丙○○終身殘廢之話語，客觀上足以
    使一般人心生畏懼，而丙○○亦因而匯款，足知其主觀上亦已心生畏懼，則依上
    開判決意旨說明，該次自應論以恐嚇取財罪，處刑書認係構成詐欺取財罪，容有
    未洽，惟起訴之基本社會事實同一，本院自得變更起訴法條。又被告係連續恐嚇
    取財罪之幫助犯，應依刑法第三十條第二項規定，減輕其刑。審酌被告犯罪之動
    機僅在圖得微薄利益，然其出售帳戶供他人逃避犯罪之追緝，嚴重影響社會治安
    及有礙金融秩序，並增加追緝犯罪之困難，原不宜輕縱，惟姑念被告係因年輕識
    淺，於生活現實壓力下，一時失慮始誤觸法網，兼衡被告所得財物不多以及犯後
    主動配合偵查，深表悔意，態度尚稱良好等一切情狀，量處如主文所示之刑，並
    諭知易科罰金之折算標準。
據上論斷，應依刑事訴訟法第四百五十二條、第二百九十九條第一項前段、第三百條
，刑法第三十條、第五十六條、第三百四十六條第一項、第四十一條第一項前段，罰
金罰鍰提高標準條例第一條前段、第二條，判決如主文。
本案經檢察官李毓珮到庭執行職務。
中      華      民      國      九十三      年    十二    月    九      日
                                臺灣彰化地方法院刑事第三庭
                                    審判長法  官  余仕明
                                          法  官  黃玉齡
        法  官  游秀雯
右正本證明與原本無異。
如不服本判決，應於判決送達後十日內，向本院提出上訴狀( 須附繕本 )。
告訴人或被害人對於判決如有不服具備理由請求檢察官上訴者，其上訴期間之計算係
以檢察官收受判決正本之日期為準。
                                      法院書記官  黃幼華
中      華      民      國      九十三      年    十二    月    十四    日
附錄本案論罪科刑法條全文：
刑法第三十條
幫助他人犯罪者，為從犯。雖他人不知幫助之情者，亦同。
從犯之處罰，得按正犯之刑減輕之。
刑法第三百四十六條
意圖為自己或第三人不法之所有，以恐嚇使人將本人或第三人之物交付者，處六月以
上五年以下有期徒刑，得併科一千元以下罰金。
以前項方法得財產上不法之利益，或使第三人得之者，亦同。
前二項之未遂犯罰之。
